【裁判字號】    89,交上易,174
【裁判日期】    890705
【裁判案由】    業務過失重傷害
【裁判全文】
臺灣高等法院高雄分院刑事判決          八十九年度交上易字第一七四號
    上  訴  人  臺灣屏東地方法院檢察署檢察官
    上  訴  人
    即  被  告  乙○○
右上訴人因被告業務過失重傷害案件，不服臺灣屏東地方法院八十八年度交易字第一
九六號，中華民國八十九年七月五日第一審判決（起訴案號：臺灣屏東地方法院檢察
署八十八年度偵字第五三二二號）提起上訴，本院判決如左：
    主  文
上訴駁回。
    事實及理由
一、本案經本院審理結果，認第一審判決認事用法及量刑均無不當，應予維持，並引
    用第一審判決記載之事實、證據及理由。
二、檢察官據告訴人張靖那、林亞菁具狀請求上訴，略以：被告乙○○迄未與告訴人
    林靖那、林亞菁和解，犯罪後態度欠佳，原審僅量處有期徒刑六月，實屬過輕等
    語。經查本案車禍原因，亦因告訴人林亞菁駕駛機車未與被告車保持安全間隔所
    致，告訴人方面亦有疏忽，而損害賠償數額，與告訴人林亞菁須自負之責任有關
    ，雙方未能達成協議，自宜循民事訴訟程序解決，原審審酌被告肇事時之現場處
    理態度並非不好，及其他一切情狀，量處有期徒刑六月，並諭知如易科罰金以參
    佰元折算壹日，並無輕縱，檢察官上訴意旨，以量刑過輕，指摘原判決不當，為
    無理由、應予駁回。
三、被告上訴意旨略以伊依規定行駛於內車道，尚未開始右轉，告訴人即自行來撞云
    云；按被告車肇事時，已打開右方向燈，於進行右轉時與告訴人之車擦撞肇事，
    此經原審敘甲綦詳，被告上訴意旨，仍執前詞，指摘原判決不當，為無理由、應
    予駁回。原審判決書關於告訴人張靖那姓名，誤書為張靖娜，應予更正。
據上論斷，應依刑事訴訟法第三百六十八條、第三百七十三條，判決如主文。
本案經檢察官邱榮藏到庭執行職務。
中    華    民    國     八十九     年      十        月  三十一  日
                              臺灣高等法院高雄分院刑事第九庭
                                  審判長法官  張甲松
                                        法官  任森銓
                                        法官  江泰章
右正本證甲與原本無異。
不得上訴。
           書記官  黃一秋
中    華    民    國     八十九     年      十一      月    二    日
                                                              Ｊ
臺灣屏東地方法院刑事判決                        八十八年度交易字第一九六號
    公  訴  人  臺灣屏東地方法院檢察署檢察官
    被      告  乙○○  男四十五歲（民國○○○年○○月○日生）
                        住台東縣大武鄉○○村○○街七十二號
                        居高雄市○○區○○街一三二號一一樓
                        身分證統一編號：Ｔ一0000000號
右列被告因業務過失傷害案件，經檢察官提起公訴（八十八年度偵字第五三二二號）
，本院判決如左：
    主  文
乙○○從事業務之人，因業務上之過失傷害人致重傷，處有期徒刑陸月，如易科罰金
，以參佰元折算壹日。
    事  實
一、乙○○係台祥汽車貨運有限公司之司機，為從事駕駛業務之人，於民國（下同）
    八十八年七月十日上午七時四十分許，駕駛車號ＷＧ－９９８號聯結車，沿屏東
    縣東港鎮○○路，自崁頂往東港方向行駛，以約二十公里之時速途經該路段二段
    十一號前時，乙○○原應注意汽車行駛時駕駛人應注意兩車併行之間隔並隨時採
    取必要之安全措施，又右轉彎時應駛至路口後再行右轉，而當時為日間光線視距
    良好並無不能注意之情事，竟疏於注意未與其併行之車號ＰＴＯ－３３０號重型
    機車（由林亞菁駕駛上附載張靖娜）保持安全距離，貿然將所駕駛之聯結車於未
    行駛至路口前即右轉欲往屏東高雄方向行駛，其車頭已略有偏右致車身亦向右偏
    斜，適為閃避外側車道因施工積水而偏駛至近內車道與該聯結車併旁行駛，由林
    亞菁所駕駛之上揭機車，亦疏於注意保持安全距離，二人均未隨時採取必要之安
    全措施以防範危險之發生，致雙方發生擦撞，林亞菁人車倒地後，受有右股骨骨
    折、右脛骨內踝骨折、右足大姆指遠端截肢、右跟骨弢折、右足踝關節僵直等傷
    害，張靖那受有左側股骨開放性骨折致膝上截肢左下肢機能毀敗之傷害。乙○○
    於肇事後，即行報警並於警員到場時，發覺為其肇事前，即向到場警員表示為其
    所肇事，而為自首。
二、案經林亞菁、張靖那訴由台灣屏東地方法院檢察署檢察官偵查起訴。
    理  由
一、訊據被告乙○○固不諱言有於右揭時、地因欲右轉前往高雄方向，且已打方向燈
    ，嗣於路口前與同向行駛之機車發生車禍致被害人受有上揭傷害情事，惟辯稱：
    伊當時還未右轉，係被害人將機車偏駛入內車道始發生本件車禍，故伊並無過失
    云云。惟查右揭事實，業據告訴人林亞菁、張菁娜指述綦詳，並經證人蕭亞琪即
    尾隨於ＰＴＯ－３３０機車後之騎士證述屬實，復有道路交通事故調查報告表、
    現場照片九幀附卷可稽。再查依卷附之道路交通事故調查報告表及現場照片所示
    ，該聯結車雖未有車頭偏右之右轉跡象，惟證人蕭亞琪於警訊時即證稱：「聯結
    車有略後退才能搶救傷者拖出送醫」，而被告於警訊時亦坦承：「聽到女孩的叫
    聲，我立即停車，發現有兩名女孩被壓在後輪下後，我立即將車倒車才可將二名
    女孩救出送醫」，是足見被告於肇事後確有為倒車之動作，又被告於警訊時既自
    承當時時速約二十公里，且該二車既未保持相當距離，則被告僅初開始為右轉即
    足致與上揭機車發生碰撞，是其僅須略為退後即可將車頭回正亦屬事理之常，再
    參以卷附道路交通事故調查報告表該聯結車右前輪距分隔線五十公分，而右後輪
    距分隔線七十公分，其車身確有向右偏斜之跡象，益證被告已為右轉之動作甚甲
    ，故證人蕭亞琪所稱該聯結車車頭已略有偏右之證詞應堪採信。又被告迭於警訊
    及本院調查中供稱：「伊未發現旁邊有被害人所駕之機車」（參被告警訊筆錄）
    「打方向燈前，我有看照後鏡，沒看到人」（參本院八十九年三月二十八日訊問
    筆錄），足見被告未注意與其併行車輛之間隔，又其已為右轉動作既如上述，是
    被告未注意兩車併行之間隔並隨時採取必要之安全措施亦堪認定。
二、按汽車行駛時駕駛人應注意兩車併行之間隔並隨時採取必要之安全措施，又右轉
    彎時應駛至路口後再行右轉，道路交通安全規則第九十四條第三項、第一百零三
    條第一項第三款分別定有甲文。本件被告駕駛聯結車，自應注意上開規定，而依
    當時情形係日間光線視距良好，而路口亦無不能右轉之情事，詎其應注意，並能
    注意，而不注意，未注意與併行之機車保持安全間隔及採取並要之安全措施，貿
    然將所駕駛之聯結車於未行駛至路口前即行右轉，是被告對車禍之發生具有過失
    ，堪以認定，而本件送台灣省車輛事故鑑定委員會覆議結果，亦認乙○○駕駛聯
    結車與林亞菁駕駛重機車併行時互未保持安全間隔，同為肇事主因。而林亞菁受
    有右股骨骨折、右脛骨內踝骨折、右足大姆指遠端截肢、右跟骨弢折、右足踝關
    節僵直等傷害，張靖那受有左側股骨開放性骨折致膝上截肢左下肢機能毀敗之傷
    害，有長庚醫院診斷證甲書三紙及被害人受傷害之照片數幀在卷可稽，是被告過
    失駕駛肇事，與被害人等之傷害間，具有相當因果關係應堪認定。本件事證甲確
    ，被告犯行堪以認定。
三、另公訴意旨認被告係因於同向二車道道路，欲右轉彎時，應距交岔路口三○公尺
    前換入外側車道或右轉道，而被告疏未注意因認被告具有過失，然該外側車道因
    施工中而有積水且高低不平不足供車輛行駛等情，有卷附之道路交通事故調查報
    告表及現場照片在卷可按，是該路段可供被告所駕駛之聯結車行駛者僅內側車道
    而已，自難令被告負公訴人所指之注意義務；又汽車右轉彎時應注意駛至路口後
    再行右轉已如上述，乃上揭覆議意見未認定被告此部分之過失犯行，是均有未洽
    ，併此敘甲。
四、被告乙○○為從事駕駛業務之人，其於執行業務中肇事致被害人受有輕重傷害，
    核被告所為，分別係犯刑法第二百八十四條第二項前段及後段之業務過失傷害及
    致重傷罪。其以一個過失行為，同時造成告訴人林亞菁受有傷害、張靖娜受有重
    傷害，而觸犯二個罪名，為想像競合犯，應從一重之業務過失致重傷罪處斷。又
    被告於肇事後，即行報警並於警員到場時，發覺為其肇事前，即向到場警員表示
    為其所肇事，而為自首接受裁判，業據到場理之員警尤順隆供證屬實，並有道路
    交通事故調查報告上報案人欄在卷可按，應依刑法第六十二條前段減輕其刑。茲
    審酌被告過失之程度，告訴人林亞菁、張靖娜所受傷勢均非輕，於本院審理中迄
    未與告訴人等達成和解賠償告訴人，且事後否認犯行，惟肇事後尚知協助搶救傷
    者，且告訴人林亞菁亦有前述過失情節等一切情狀，爰量處如主文所示之刑，並
    諭知如易科罰金之折算標準。
據上論斷，應依刑事訴訟法第二百九十九條第一項前段，刑法第二百八十四條第二項
、第五十五條前段、第六十二條前段、第四十一條，罰金罰鍰提高標準條例第一條前
段、第二條判決如主文。
中      華      民      國      八十九      年      七      月    五    日
                                      臺灣屏東地方法院交通法庭
                                          審判長  法  官 潘正屏
                                                  法  官 包梅真
                                                  法  官 郭書豪
右正本證甲與原本無異。
對於本判決如有不服應於收受送達後十日內向本院提出上訴書狀上訴於台灣高等法院
高雄分院並按他造當事人之人數附具繕本。
                                                  書記官 潘豐益
中      華      民      國      八十九      年      七      月    五    日
附錄本判決論罪之法條：
中華民國刑法第二百八十四條第二項
(過失傷害罪)
從事業務之人，因業務上之過失傷害人者，處一年以下有期徒刑、拘役或
一千元以下罰金，致重傷者，處三年以下有期徒刑、拘役或二千元以下罰
金。


司法院資訊處製作；財團法人民間司法改革基金會備份。
